臺灣雲林地方法院交通事件裁定　　　　100年度交聲字第142號
原處分機關　交通部公路總局嘉義區監理所雲林監理站
異　議　人
即受處分人　蔡明城
上列異議人即受處分人因違反道路交通管理處罰條例案件，對於
交通部公路總局嘉義區監理所雲林監理站民國100 年10月7 日所
為之裁決處分（原處分案號：雲監裁字第裁72-U00000000號），
聲明異議，本院裁定如下：
    主  文
原處分撤銷。
蔡明城汽車駕駛人，駕駛汽車經測試檢定酒精濃度超過規定標準
，處罰鍰新臺幣貳萬元，且自民國壹佰年拾月柒日起，壹年內不
得考領輕型機車駕駛執照，並應接受道路交通安全講習。
   理  由
壹、原處分意旨略以：異議人即受處分人（下稱異議人）蔡明城
    無駕駛執照，於民國99年5 月25日凌晨3 時12分許，酒後騎
    乘車牌號碼QS3-182 號輕型機車，行經雲林縣虎尾鎮科學園
    區○○○路時，因不勝酒力，而撞擊該處人行道之路樹，異
    議人因而受傷，經送醫救治抽血檢驗，測得其血液中酒精濃
    度達82MG/DL ，換算其呼氣酒精濃度為每公升0.41毫克，超
    出標準值0.25毫克，因而製單舉發，嗣交通部公路總局嘉義
    區監理所雲林監理站（下稱原處分機關）以其違規事實明確
    ，依道路交通管理處罰條例第21條第1 項第1 款、第35條第
    1 項第1 款、第67條第6 項、第24條第1 項第2 款（原處分
    漏載第24條第1 項第2 款、第67條第6 項），及違反道路交
    通管理事件統一裁罰基準表之規定，裁處異議人罰鍰新臺幣
    （下同）26,000元（含未領有駕駛執照駕駛輕型機車及酒後
    駕車之違規部分），1 年內不得考領駕駛執照，並施以道路
    交通安全講習。
貳、聲明異議意旨略以：異議人於事發時，不僅公共危險部分被
    移送法辦，同時還被警察開單舉發，而公共危險部分業經臺
    灣雲林地方法院檢察署檢察官以99年度偵字第3577號為緩起
    訴處分確定，並已依處分書支付「雲林縣觀護協會」10,000
    元，原處分機關再為本件裁罰，已違反行政罰法第26條第1
    項「一罪不二罰」之規定，爰依法聲明異議，請求撤銷原處
    分等語。
、按汽車駕駛人飲用酒類或其他類似物後，其吐氣所含酒精濃
    度超過每公升0.25毫克或血液中酒精濃度超過百分之0.05以
    上者，不得駕車；汽車駕駛人，駕駛汽車經測試檢定酒精濃
    度超過規定標準者，處15,000元以上60,000元以下罰鍰，並
    當場移置保管該汽車及吊扣駕駛執照1 年；汽車駕駛人違反
    本條例規定，應受吊扣駕駛執照處分，於汽車駕駛人係無駕
    駛執照駕車者，在所規定最長吊扣期間內，不得考領駕駛執
    照，道路交通安全規則第114 條第2 款、道路交通管理處罰
    條例第35條第1 項第1 款、第67條第6 項分別定有明文。次
    按汽車駕駛人，有違反同條例第35條第1 項規定之情形者，
    應接受道路交通安全講習，亦為道路交通管理處罰條例第24
    條第1 項第2 款所明定。再按一行為違反數個行政法上義務
    規定而應處罰鍰者，依法定罰鍰額最高之規定裁處，但裁處
    之額度，不得低於各該規定之罰鍰最低額；前項違反行政法
    上義務行為，除應處罰鍰外，另有沒入或其他種類行政罰之
    處罰者，得依該規定併為裁處，但其處罰種類相同，如從一
    重處罰已足以達成行政目的者，不得重複裁處，行政罰法第
    24條第1 項、第2 項分別定有明文。又按一行為同時觸犯刑
    事法律及違反行政法上義務規定者，依刑事法律處罰之。但
    其行為應處以其他種類行政罰或得沒入之物而未經法院宣告
    沒收者，亦得裁處之；前項行為如經不起訴處分或為無罪、
    免訴、不受理、不付審理之裁判確定者，得依違反行政法上
    義務規定裁處之，行政罰法第26條亦定有明文。從而，一行
    為同時觸犯刑事法律及違反行政法上義務規定時，由於刑罰
    與行政罰同屬對不法行為之制裁，而刑罰之懲罰作用較強，
    故依刑事法律處罰，即足資警惕時，實無一事二罰再處行政
    罰之必要。且刑事法律處罰，由法院依法定程序為之，較符
    合正當法律秩序，應予優先適用。但罰鍰以外之沒入或其他
    種類行政罰，因兼具維護公共秩序之作用，為達行政目的，
    行政機關仍得併予裁處。而飲酒後駕車所犯刑法第185 條之
    3 之不能安全駕駛動力交通工具罪部分，若經檢察官為緩起
    訴處分，並命被告向國庫或公益團體捐款或提供義務勞務者
    ，被告係履行檢察官為緩起訴處分命令，此等命令名義上雖
    非刑罰，但仍是一種特殊之處遇措施，造成被告之財產減少
    或義務增加，性質上亦屬干預人民自由之處分，與刑事制裁
    無異，實質上為刑事處罰，監理機關不得再為罰鍰之裁罰。
    另依道路交通管理處罰條例第35條第8 項規定：「前項汽車
    駕駛人，經裁判確定處以罰金低於本條例第92條第3 項所定
    最低罰鍰基準規定者，應依本條例裁決繳納不足最低罰鍰之
    部分」及違反道路交通管理事件統一裁罰基準及處理細則第
    2 條所定「違反道路交通管理事件統一裁罰基準表」，倘若
    駕駛人所支付之緩起訴處分金，未達道路交通管理處罰條例
    第92條第3 項所定最低罰鍰基準規定者，仍須補繳不足最低
    罰鍰之部分（臺灣高等法院暨所屬法院97年法律座談會刑事
    類提案第39號之研討結果參照）。又異議人於緩起訴期間內
    ，若有刑事訴訟法第253 條之3 第1 項規定之情形，檢察官
    尚得依職權撤銷原處分，繼續偵查或起訴，是於緩起訴之猶
    豫期間內，被告之刑事訴追程序仍未終局確定，必須受檢察
    官持續觀察，其緩起訴處分一旦經檢察官撤銷，並依法追訴
    ，法院仍得依審理結果，為被告有罪科刑之裁判（被告先前
    所繳納之緩起訴處分金，依刑事訴訟法第253 條之3 第2 項
    規定，乃不得請求返還或賠償）。是於緩起訴期間未確定期
    滿前，其「刑事法律處罰」尚未告確定，自無從依道路交通
    管理處罰條例第35條第8項 規定計算應繳交罰鍰之（差）數
    額，則依行政罰法第26條之立法意旨，在緩起訴處分尚未實
    質確定（即緩起訴猶豫期間經過而未經撤銷）前，行政機關
    並無進一步為行政裁罰之餘地（臺灣高等法院暨所屬法院98
    年法律座談會刑事類提案第24號意旨參照）。
肆、經查
  一異議人因上開交通違規事件，為警製單舉發，同時亦涉犯刑
    法第185 條之3 之服用酒類不能安全駕駛動力交通工具罪嫌
    ，經警移送臺灣雲林地方法院檢察署偵辦，並由臺灣雲林地
    方法院檢察署檢察官於99年8 月3 日以99年度偵字第3577號
    為緩起訴處分，緩起訴期間為1 年（99年8 月20日至100 年
    8 月19日），命異議人應於緩起訴處分確定之日起3 個月內
    ，向指定之公益團體「雲林縣觀護協會」支付10,000元之緩
    起訴處分金，並須於緩起訴確定之日起8 個月內，參加臺灣
    雲林地方法院檢察署觀護人室舉辦之「酒醉駕車團體輔導」
    1 場次，且於緩起訴期間內不得再有酒醉駕車之行為，異議
    人並因此向雲林縣觀護協會支付10,000元，並參加「酒醉駕
    車團體輔導」1 場，且緩起訴處分業於100 年8 月19日期滿
    未經撤銷等情，此經本院調取上開緩起訴處分書、執行緩起
    訴處分命令通知書、雲林縣觀護協會收據、臺灣高等法院全
    國前案簡列表各1 份，足堪認定。本件原處分裁決日期為10
    0 年10月7 日，已逾上開緩起訴期滿日即100 年8 月19日，
    異議人於緩起訴期間期滿未經撤銷，緩起訴處分業已確定，
    並無緩起訴處分有遭撤銷之可能存在，異議人已無受刑事處
    罰之雙重危險。
  二異議人前揭一交通違規行為，除應成立首揭道路交通管理處
    罰條例第35條第1 項第1 款之酒後騎乘輕型機車交通違規外
    ，復構成同條例第21條第1 項第1 款之無照駕駛交通違規，
    本均應處罰，惟按一行為違反數個行政法上義務規定而應處
    罰鍰者，依法定罰鍰額最高之規定裁處，前開行政罰法第24
    條第1 項前段定有明文，本件異議人既係以一駕車行為，同
    時構成上述2 項交通違規，依法自應從一重處罰之；而首揭
    道路交通管理處罰條例第35條第1 項所定之罰鍰額為15,000
    元以上60,000元以下，異議人另違反之同條例第21條第1 項
    第1 款規定之罰鍰額至多則僅係12,000元，自應從一重依該
    條例第35條第1 項第1 款規定處罰即可，詎原處分機關就異
    議人無照駕駛部分另行裁處，顯與前開行政罰法第24條第1
    項前段規定意旨相違，殆屬無可維持。
  三按汽車駕駛人，經裁判確定處以罰金低於本條例第92條第3
    項所訂最低罰鍰基準規定者，應依本條例裁決繳納不足最低
    罰鍰之部分，道路交通管理處罰條例第35條第8 項定有明文
    。此所稱罰金，解釋上自應包括依檢察官處分命令，而向公
    庫或指定之公益團體、地方自治團體繳納款項在內。再依「
    違反道路交通管理事件統一裁罰基準表」之規定，機器腳踏
    車者駕駛人違反道路交通管理處罰條例第35條第1 項第1款
    之規定，其吐氣所含酒精濃度超過每公升0.4 毫克以上未滿
    0.55毫克者，應裁處之最低罰鍰為30,000元，然異議人已依
    緩起訴處分命令向雲林縣觀護協會繳納10,000元，係履行檢
    察官為緩起訴處分命令，性質上自屬於處分金，與罰金無異
    ，依上開規定，原處分機關就行政罰鍰方面仍得裁處20,000
    元（即差額部分），故異議人雖已支付上開10,000元，但既
    未達最低應納罰鍰之數額，自仍須補繳不足最低罰鍰之差額
    。
  四至於原處分另對受處分人裁處施以道路交通安全講習及1 年
    內不得考領駕駛執照，此部分處分係原處分機關基於前開單
    一之違規行為所為處分之一部，施以道路交通安全講習及1
    年內不得考領駕駛執照與罰鍰部分無從分離，本院自應予以
    審理。揆諸前開規定及說明，施以道路交通安全講習及1 年
    內不得考領駕駛執照部分之處分係屬罰鍰以外之其他種類行
    政罰，因兼具維護公共秩序之作用，為達行政目的，是原處
    分機關就此部分併予裁處，於法並無不合。惟原處分機關裁
    罰異議人1 年內不得考領駕駛執照部分，未於裁決書上明確
    載明不得考領駕駛執照之始日部分（即裁罰日100 年10月7
    日），有違行政程序法第5 條所定「行政行為之內容應明確
    」之明確性原則，亦有不當。
伍、綜上所述，原處分既有上開不當之瑕疵，且異議人酒後駕車
    之違規行為單一，而罰緩、1 年內不得考領駕駛執照及施以
    道路交通安全講習等處罰效果與違規行為之存否俱無從分離
    ，自應由本院將原處分全部予以撤銷，並依道路交通管理處
    罰條例第35條第1 項第1 款、第67條第6 項、第24條第1 項
    第2 款及違反道路交通管理事件統一裁罰基準表之規定，改
    諭知如主文第2 項所示之處分，以資適法。
據上論斷，應依道路交通事件處理辦法第19條前段，裁定如主文
。
中    華    民    國   100    年    11    月    7     日
                      交通法庭  法  官  張淵森
上為正本係照原本作成。
如對本裁定抗告，須於裁定送達後5 日內向本庭（雲林縣斗六市
○○路41號）提出抗告狀。
中    華    民    國   100    年    11    月    7     日
                                書記官  林玉玲